【裁判字號】    92,上易,353
【裁判日期】    920328
【裁判案由】    詐欺
【裁判全文】
臺灣高等法院刑事判決                            九十二年度上易字第三五三號
    上  訴  人
    即  被  告  乙○○
右上訴人因詐欺案件，不服臺灣桃園地方法院九十一年度易字第九五二號，中華民國
九十一年十二月十三日第一審判決（起訴案號：臺灣桃園地方法院檢察署九十一年度
偵續字第三九號），提起上訴，本院判決如左：
    主  文
原判決撤銷。
乙○○連續意圖為自己不法之所有，以詐術使人將本人之物交付，處有期徒刑陸月，
如易科罰金，以參佰元折算壹日。
    事  實
一、乙○○係振宏建材有限公司（設桃園縣蘆竹鄉○○街一六四號六樓，下稱振宏公
    司）之負責人，振宏公司自民國八十八年七月間起財務即陷困難，已無能力支付
    貨款，竟基於意圖為自己不法所有之概括犯意，明知自己無付款之意願與能力，
    竟自八十八年九月間起至十二月間止，將其公司所屬之貨車送至甲○○所經營之
    藍盟輪胎行（設桃園縣蘆竹鄉○○路○段三三七號）維修更換輪胎，依序積欠貨
    款新台幣（下同）十二萬二千五百三十五元、二十一萬七千二百四十五元、二十
    一萬二千四百十五元、二十五萬三千四百七十元，並分別於該月結算時簽發如附
    表所示編號一至四之支票四紙交付，佯以給付貨款；又承上概括犯意，於八十八
    年十二月二十日，明知並無付款之意願與能力，仍佯向甲○○訂購價值六十二萬
    元之四十組輪胎（含輪圈），並簽發如附表所示編號五之支票交付，使甲○○信
    以為真，而於同年月二十四日如期交貨，詎票據清償日屆至，甲○○所持之支票
    均遭退票，經查明振宏公司自八十八年十二月二十九日起即大量退票，且乙○○
    已於八十八年十二月二十八日出境前往大陸地區，至此始知受騙。
二、案經甲○○訴由臺灣桃園地方法院檢察署檢察官偵查起訴。
    理  由
一、訊據上訴人即被告乙○○否認有詐欺犯行，辯稱：伊經營預拌混凝土業，與告訴
    人甲○○所經營之藍盟輪胎行自八十六年間起即有交易往來，所須支付貨款均有
    按時給付，伊八十八年九月至十二月之貨款未能交付，係因投資大陸生意失敗始
    然，伊雖有於八十八年十二月二十日向告訴人購買價值六十二萬元之四十組輪胎
    ，然該四十組輪胎係案外人陳佳生所訂購，因陳佳生所交付之支票退票，致伊未
    能付款，伊所經營之振宏公司已於八十九年七月間解散，伊有通知告訴人協商解
    決債權，伊並無詐欺告訴人之意等語。
二、經查：
    (一)被告所經營之振宏公司自八十六年間起固與告訴人所經營之藍盟輪胎行即有交
      易往來，由告訴人負責振宏公司所屬貨車之維修及輪胎更換工作，惟自八十八
      年七月間起，振宏公司已陷財務週轉困難，然仍於八十八年九月、十月、十一
      月、十二月間分別與告訴人交易各十二萬二千五百三十五元、二十一萬七千二
      百四十五元、二十一萬二千四百十五元、二十五萬三千四百七十元，並於八十
      八年十二月二十日向告訴人訂購價值六十二萬元之四十組輪胎（含輪圈），並
      分別簽發如附表所示之支票五紙以支付貨款，詎清償日屆至，被告所簽發之支
      票經告訴人提示付款均遭退票之事實，為被告供承屬實，核與告訴人指訴之情
      節相符，並有支票及退票理由單各五紙及請款單一份在卷可稽（見偵緝字卷第
      二十一頁至第二十六頁），堪認屬實。
    (二)被告雖辯稱其所經營之振宏公司因大陸投資失敗，因此未能清償對告訴人八十
      八年九月至十二月之貨款債務，又其向告訴人訂購之四十組輪胎，係案外人陳
      佳生所訂購，其於八十八年十二月二十四日即由陳佳生派人前往告訴人輪胎行
      取貨，然陳佳生嗣交付其供給付貨款之支票竟遭退票，因之其始未能給付告訴
      人該四十組輪胎貨款云云。但查：
      (1)被告以振宏公司名義簽發之支票，自八十八年十二月二十九日起至八十九年
        九月三十日止，竟大量退票一百五十筆，累計退票金額達一千八百六十萬二
        千七百零八元，有桃園票據交換所振宏公司退票紀錄明細一份在卷可稽（調
        偵字卷第二十七頁至第三十七頁），依退票之日期、筆數及累計金額，顯非
        單一交易所可能造成，且被告確於八十八年十二月二十九日退票之前一日即
        出境前往大陸地區，迄八十九年九月九日返國在中正國際機場為警緝獲等情
        ，亦為被告所自承，並有內政部警政署航空警察局通緝案件移送書一份在卷
        可稽（偵緝字卷第一頁），足徵被告明知無付款能力，仍大量簽發票據，且
        於第一筆票據付款日到期前即避居國外，以逃避債權人追索之情，甚為顯然
        。又被告雖辯稱其係因大陸投資失利始未能給付票款，然並未提出相關證據
        以供調查，所辯已難採信，且被告既明知所經營之振宏公司自八十八年七月
        間起財務即陷困難，已乏清償能力，猶大量簽發票據，並利用告訴人對其信
        任基礎，自八十八年九月間起至同年十二月間止，仍將其公司之貨車送交告
        訴人更換輪胎及維修，並以月結方式，簽發遠期支票交付，使告訴人陷於錯
        誤而分別交貨，被告施用詐術行為，使告訴人陷於錯誤而為貨物之給付至明
        。
      (2)被告於八十八年十二月二十日向告訴人購買價值六十二萬元之四十組輪胎，
        並已於同年月二十四日交貨之事實，為被告所不否認，並據告訴人指訴在卷
        ，且有票據一紙可稽，被告雖辯稱該四十組輪胎係案外人陳佳生所訂購，因
        陳佳生所交付之支票未能提示付款，致其亦未能給付告訴人該筆貨款云云，
        並提出發票人速購達有限公司（下稱速購達公司）支票一紙為證（見原審卷
        第二十頁，發票日八十八年十二月二十七日，票面金額七十六萬三千元）。
        惟查：(甲)被告對於其向告訴人購買輪胎之用途，始則供承係供振宏公司新購
        五部車使用（見八十九年度偵緝字第二十八頁反面），繼則改稱係出售予案
        外人「陳佳生」，被告對於向告訴人購買四十組輪胎之目的，先後供述不一
        ，其供詞之真實性已值懷疑，且被告供承其與「陳佳生」係第一次交易，於
        交易前並不認識，惟被告對於第一次交易之「陳佳生」，竟在毫無擔保及書
        面契約之情形下，即率爾將四十組輪胎任由「陳佳生」載回，此顯與一般交
        易常情相違，被告供承所購買之輪胎係出售予「陳佳生」云云，誠值懷疑。
        (乙)依卷附被告所提發票人為速購達公司陳佳生，發票日八十八年十二月二十
        七日，票面金額七十六萬三千元之臺灣中小企業銀行新莊分行之支票及退票
        理由單各一紙觀之，其票面金額為七十六萬三千元，此與被告向告訴人購買
        輪胎之六十二萬元縱加上合理利潤後，仍顯不相當，且其發票日為八十八年
        十二月二十七日，然被告竟遲至為警通緝到案後之八十九年九月三十日始為
        付款之提示，其理何在？該支票是否確為「陳佳生」所交付而用以抵付貨款
        ？亦有可議。(丙)證人陳佳生於原審否認認識被告及曾向被告購買輪胎，並證
        稱：伊雖為速購達公司之負責人，惟公司實際係由其胞兄陳永華經營，速購
        達公司係經營郵購業，並無輪胎買賣業務，且公司均委由貨運公司載送郵購
        商品，本身並無需用輪胎，自無購買鉅額輪胎之必要，又速購達公司於八十
        三年已停止營業，八十六年經經濟部撤銷登記，如何能於八十八年十二月間
        簽發支票向被告購買輪胎，又伊住在苗栗縣，公司亦在苗栗縣，縱有購買輪
        胎之需求，伊自得就地買受，何須向遠住桃園且不認識之被告購買，又伊住
        處曾於八十八年九月間失竊支票等語，並提出臺灣苗栗地方法院八十九年度
        易字第一０九九號刑事判決書一份為證（原審卷第八十頁），經核證人陳佳
        生所證述之內容與常情尚屬無違，且經原審向經濟部中部辦公室函查，速購
        達公司確於八十五年十二月二十三日經臺灣省政府建設廳以八五商字第八五
        九三四三九七號函命令解散，並於八十六年十月三十日經前開機關以八六建
        三管字第四一三０三七號函撤銷公司登記屬實，有經濟部中部辦公室書函一
        份在卷可稽（原審卷第二十七頁），而陳佳生位於苗栗縣頭份鎮廣興里十一
        鄰二二四號之住處，確於八十八年九月間某日遭彭羅進侵入竊取支票，有前
        開臺灣苗栗地方法院刑事判決書一份可稽，證人陳佳生前開證詞應可採信，
        被告辯稱其將所購買之輪胎轉售予「陳佳生」乙節，顯非事實。綜上，被告
        明知無付款之意願與能力，向告訴人甲○○詐取四十組輪胎之事實，亦甚明
        確。
    綜上所述，本件事證明確，被告所辯為卸責之詞，不足採信，其犯行堪以認定。
三、核被告所為，係犯刑法第三百三十九條第一項之詐欺取財罪。其先後多次犯行，
    時間緊接，手法相近，顯係基於概括犯意為之，應依連續犯規定論以一罪，並加
    重其刑。被告於八十八年九月之詐欺取財犯行，固未據公訴起訴，惟此部分與已
    起訴部分間，有連續犯之關係，有如前述，屬裁判上一罪，為起訴效力所及，本
    院自應併予審理，併此敘明。
四、原審以被告罪證明確予以論罪科刑，固非無見，惟查：告訴人曾就被告之財產聲
    請法院強制執行，獲償六十餘萬元，已據告訴人陳明（本院卷第十五頁），原判
    決漏未審酌及此，自有未合，被告上訴意旨否認犯行，雖無理由，惟原判決既有
    可議之處，自應由本院將原判決撤銷改判。爰審酌被告犯罪之動機、目的、手段
    ，詐取之金額為一百四十餘萬元，告訴人已依強制執行程序獲償六十餘萬元，及
    犯罪後之態度等一切情狀，量處有期徒刑六月，並諭知易科罰金之折算標準（被
    告行為後，刑法第四十一條於九十年一月四日修正，同年月十日公布施行，其第
    一項規定：「犯最重本刑為五年以下有期徒刑以下之刑之罪，而受六個月以下有
    期徒刑或拘役之宣告，因身體、教育、職業、家庭之關係或其他正當事由，執行
    顯有困難者，得以一元以上三元以下折算一日，易科罰金。但確因不執行所宣告
    之刑，難收矯正之效，或難以維持法秩序者，不在此限。」，有利於被告，依刑
    法第二條第一項前段，應適用裁判時之法律）。
據上論斷，應依刑事訴訟法第三百六十九條第一項前段、第三百六十四條、第二百九
十九條第一項前段，刑法第五十六條、第三百三十九條第一項、第四十一條第一項、
第二條第一項前段，罰金罰鍰提高標準條例第一條前段、第二條，判決如主文。
本案經檢察官彭坤業到庭執行職務。
中    華    民    國      九十二  年       三       月       二十八     日
                              臺灣高等法院刑事第二十四庭
                                  審判長法  官  陳  貽  男
                                        法  官  徐  世  禎
                                        法  官  李  世  貴
右正本證明與原本無異。
不得上訴。
                                        書記官  魏  汝  萍
中    華    民    國      九十二  年       三       月       二十八     日
附錄：本判決論罪科刑法條全文
刑法第三百三十九條
  意圖為自己或第三人不法之所有，以詐術使人將本人或第三人之物交付者，處五年
  以下有期徒刑、拘役或科或併科一千元以下罰金。
  以前項方法得財產上不法之利益或使第三人得之者，亦同。
  前二項之未遂犯罰之。


司法院資訊處製作；財團法人民間司法改革基金會備份。
